臺灣雲林地方法院刑事判決
                                      109年度訴字第754號
公  訴  人  臺灣雲林地方檢察署檢察官
被      告  蕭鈞倫


指定辯護人  本院公設辯護人許俊雄
上列被告因違反槍砲彈藥刀械管制條例案件，經檢察官提起公訴
（109 年度偵字第4385號、第6227號），本院判決如下：
    主      文
蕭鈞倫犯非法持有非制式手槍罪，處有期徒刑貳年，併科罰金新
臺幣陸萬元，罰金如易服勞役，以新臺幣壹仟元折算壹日。
扣案之非制式手槍壹支（含彈匣壹只，槍枝管制編號○○○○○○○○○○
），沒收之。
    事實及理由
壹、犯罪事實
　　蕭鈞倫明知具殺傷力之非制式手槍，係槍砲彈藥刀械管制條
    例所管制之物品，非經中央主管機關許可，不得非法持有，
    仍基於非法持有非制式手槍之犯意，於民國108 年1 月至2 
    月間之某日，在臺南市健康路之「國妃鷹堡」汽車旅館內，
    以新臺幣（下同）3 萬元之代價，向真實姓名年籍資料均不
    詳、綽號「順仔」之不詳男子，購得非制式手槍1支（含彈
    匣1 只，槍枝管制編號0000000000，下稱本案手槍）後，將
    本案手槍置於其使用之車牌號碼000-0000號自用小客車之後
    車廂內而持有之。嗣經警為偵辦蕭鈞倫涉犯毒品危害防制條
    例案件，持臺灣雲林地方檢察署檢察官核發之拘票，於109 
    年6 月18日上午8 時50分許，至蕭鈞倫之友人許恆誌之雲林
    縣○○鎮○○里○○00○0 號租屋處執行拘提，並得蕭鈞倫之同意
    後，對其使用之上開車輛執行搜索，蕭鈞倫則於警方尚未掌
    握確切根據，足以合理懷疑其持有本案手槍前，即指引警方
    在上開車輛後車廂之喇叭音箱內，起出本案手槍，始悉上情
    。
貳、程序部分
    按被告以外之人於審判外之陳述，雖不符刑事訴訟法第159
    條之1 至第159 條之4 規定，而經當事人於審判程序同意作
    為證據，法院審酌該言詞陳述或書面陳述作成時之情況，認
    為適當者，亦得為證據，刑事訴訟法第159 條之5 第1 項定
    有明文。經查，本案所引用之供述證據，被告蕭鈞倫及辯護
    人在本院行準備程序時，均同意有證據能力，本院審酌前開
    證據均經依法踐行調查證據程序，又製作當時之過程、內容
    及功能，尚無違法不當、顯不可信與不得作為證據等情，復
    均與本案具關連性，認以之作為證據應屬適當，而均有證據
    能力。
參、認定犯罪事實所憑之證據及理由 
一、上開犯罪事實，業據被告坦承不諱（警卷第7、8頁、偵卷第
    11至13頁、本院卷第58、59、136頁），除有扣案之非制式
    手槍1 支（含彈匣1 只，槍枝管制編號：0000000000 ；見
    本院卷第37頁之109 年度保管檢字第529 號扣押物品清單）
    可以為證外，並有自願受搜索同意書、行政院海洋委員會海
    巡署偵防分署彰化查緝隊搜索、扣押筆錄暨扣押物品目錄表
    （警卷第17至29頁）、搜索現場照片（警卷第31至41頁）、
    雲林縣警察局槍枝初步檢視報告表（含槍枝初步檢視照片）
    （警卷第43至49頁）、臺灣雲林地方檢察署檢察官拘票（偵
    4385號卷第9 至10頁）、內政部警政署刑事警察局109 年9 
    月10日刑鑑字第1090073108號鑑定書（偵4385號卷第31至34
    頁）、海洋委員會海巡署偵防分署彰化查緝隊109 年11月16
    日偵彰化字第1092201061號函（本院卷第81頁）、雲林縣警
    察局虎尾分局109 年11月23日雲警虎偵字第1090015591號函
    （本院卷第83頁）、內政部警政署刑事警察局109 年12月17
    日刑鑑字第1098024059號函（本院卷第99頁）附卷可參。
二、扣案之本案手槍，經送內政部警政署刑事警察局鑑定，鑑定
    結果略為：送鑑手槍1 枝（槍枝管制編號0000000000），認
    係非制式手槍，由仿手槍外型製造之槍枝，組裝已貫通之金
    屬槍管而成，擊發功能正常，可供擊發適用子彈使用，其威
    力與常見口徑9mm制式手槍之威力相當，認具殺傷力一情，
    有前揭內政部警政署刑事警察局109 年9 月10日刑鑑字第10
    90073108號鑑定書、內政部警政署刑事警察局109 年12月17
    日刑鑑字第1098024059號函存卷可參，是扣案之本案手槍具
    有殺傷力，並無疑義。
三、綜上，被告之自白有上開證據可以補強，堪信為真實。本案
    事證明確，被告犯行堪以認定，應依法論科。 
肆、論罪科刑
一、按行為人實行構成要件之行為如本即預定有一定時間之繼續
    ，須此一定時間經過後，犯罪始為完成，同時其法益侵害狀
    態始隨之終了之犯罪，稱之為「繼續犯」；核與行為人實行
    構成要件之行為，侵害一定之法益時，犯罪即為完成，其後
    法益侵害之狀態縱為繼續，已不認其為犯罪事實之犯罪，稱
    之為「狀態犯」者不同；槍砲彈藥刀械管制條例所定未經許
    可持有可發射子彈具有殺傷力之槍枝、彈藥組成零件罪，其
    持有之繼續，為行為之繼續，而非狀態之繼續，亦即一經持
    有，罪即成立，但其犯罪行為之完結須繼續至持有行為終了
    時為止。其間法律縱有變更，然其行為既繼續實施至新法施
    行以後，即與犯罪後法律有變更之情形不同，不生新舊法比
    較適用之問題（最高法院92年度台非字第91號判決、95年度
    台上字第3461號判決意旨可參）。經查，被告雖自108 年1 
    月至2 月間之某日起，即開始持有本案手槍，惟持有槍械行
    為，為行為之繼續，而非狀態之繼續，應評價為繼續犯，已
    如前述，故應以行為終了時之法律為行為時法，而被告非法
    持有本案手槍之行為，係於109 年6 月18日為警查扣本案手
    槍時，其持有行為才告終了，自應以109年6月18日為警查獲
    時之法律為行為時法，不生新舊法比較適用之問題，先予說
    明。
二、核被告所為，係犯槍砲彈藥刀械管制條例第7 條第4 項之未
    經許可持有非制式手槍罪。起訴書主張被告本案犯行，是違
    反修正前槍砲彈藥刀械管制條例第8 條第4 項之非法持有可
    發射子彈具殺傷力之槍枝罪，尚有未洽，然起訴之基本社會
    事實同一，且檢察官亦當庭變更此部分之起訴法條（本院卷
    第144 頁），本院即無庸變更起訴法條，併此敘明。 
三、刑之減輕事由
㈠、按「犯本條例之罪自首，並報繳其持有之全部槍砲、彈藥、
    刀械者，減輕或免除其刑」，槍砲彈藥刀械管制條例第18條
    第1項前段定有明文。而所謂自首，依刑法第62條規定，以
    犯人在犯罪未發覺之前，向該管公務員申告犯罪事實，而受
    裁判，即為已足。所謂未發覺，指犯罪事實未為有偵查犯罪
    職權之公務員所發覺，或犯罪事實雖已發覺，而尚不知犯人
    為誰者而言。又有偵查犯罪職權之公務員對犯罪事實之發覺
    ，固不以確知犯罪事實為必要，而係對其發生嫌疑時，即得
    稱為已發覺；但此項嫌疑，仍須有確切之根據得為合理之可
    疑者，始足當之，若單純主觀上之懷疑，而與事實巧合，仍
    與已發覺之情形有別（最高法院108 年度台上字第1255號判
    決意旨參照）。
㈡、經查，警方一開始是為了偵辦被告涉犯毒品危害防制條例案
    件，向檢察官聲請核發拘票，並至被告友人許恆誌上開租屋
    處執行拘提，此有臺灣雲林地方檢察署檢察官拘票（偵卷第
    9頁）在卷可證，惟警方欲對被告所使用之上開車輛執行附
    帶搜索時，被告則表現出配合情況不佳，且故意拖延時間之
    情形，有海洋委員會海巡署偵防分署彰化查緝隊109 年11月
    16日偵彰化字第1092201061號函（本院卷第81頁）、雲林縣
    警察局虎尾分局109 年11月23日雲警虎偵字第1090015591號
    函（本院卷第83頁）附卷可參，警方依據其等辦案經驗，雖
    足以對被告車輛內藏有違禁物一事心生疑慮，然依當時客觀
    情境，頂多只會懷疑車輛內可能藏有毒品，尚缺乏確切之根
    據而得合理懷疑該車內藏有被告所持有之本案手槍，難謂已
    發覺被告本案犯行，但是依據上開2 份函文所載，被告之後
    態度趨緩，且主動配合搜索，並向警方指引本案手槍藏於車
    內何處，堪認被告於有偵查犯罪職權之公務員未發覺其持有
    本案手槍前，即以主動指引警察起出本案手槍之方式，自首
    其持有本案手槍之犯行，並藉此報繳本案手槍，此外，復查
    無其他證據可以證明被告除前揭報繳並經警方查扣之本案手
    槍外，尚有其他槍、彈尚未報繳，是被告符合自首並報繳其
    所持有全部槍彈之減刑要件，應屬明確，爰依槍砲彈藥刀械
    管制條例第18條第1 項前段規定，減輕其刑。被告本案為警
    拘提時，一開始並不願意配合警員執行搜索，並非一遭遇警
    察，即主動交出槍枝，衡情尚無免除其刑之適用，一併敘明
    。
四、爰審酌我國立法嚴格禁止非法持有槍枝，目的在維護國民生
    命、身體之安全，使國民遠離槍械威脅之恐懼，並進而避免
    槍械成為實施其他犯罪之工具，然被告竟無視於法律之嚴格
    禁令，非法持有本案手槍，對他人之生命、身體安全，造成
    無形威脅，然衡以並無證據證明被告有持本案手槍用以實施
    其他犯罪，可認其犯罪情節尚非嚴鉅，並考量被告犯後坦承
    犯行，可見悔意之犯後態度，另考量被告自陳為高職畢業之
    智識程度，未婚無子女，目前家中尚有母親及祖母，祖母患
    有憂鬱症、躁鬱症、糖尿病、高血壓等病症，現在工作是擔
    任流水席的廚師，每月收入約3萬元之家庭生活經濟狀況，
    並考量檢察官、辯護人對被告刑度之意見等一切情狀，量處
    如主文所示之刑，並就併科罰金部分，諭知易服勞役之折算
    標準，以資懲儆。
伍、沒收部分
　　扣案之本案手槍1 支（含彈匣1 只），為違禁物，應依刑法
    第38條第1 項規定，宣告沒收之。
據上論斷，應依刑事訴訟法第299 條第1 項前段，槍砲彈藥刀械
管制條例第7 條第4 項、第18條第1 項前段，刑法第11條前段、
第42條第3 項前段、第38條第1 項，判決如主文。
本案經檢察官黃立夫提起公訴，檢察官李承桓到庭執行職務。
中　　華　　民　　國　 110　　年　　2　　 月　　26　　日
                  刑事第八庭  審判長法  官   黃偉銘
　　　　　　　　　　　
　　　　　　　　　　　              法  官   蕭孝如
　　　　　　　　　　　
　　　　　　　　　　　              法  官   陳育良
以上正本證明與原本無異。
如不服本判決應於收受判決後 20 日內向本院提出上訴書狀，並
應敘述具體理由；其未敘述上訴理由者，應於上訴期間屆滿後20
 日內向本院補提理由書（均須按他造當事人之人數附繕本）。
「切勿逕送上級法院」。
                                    書記官   王姵珺
中　　華　　民　　國　　110 　年　　3 　　月　　4 　　日
附錄本案論罪科刑法條全文
槍砲彈藥刀械管制條例第7 條
未經許可，製造、販賣或運輸制式或非制式火砲、肩射武器、機
關槍、衝鋒槍、卡柄槍、自動步槍、普通步槍、馬槍、手槍或各
類砲彈、炸彈、爆裂物者，處無期徒刑或七年以上有期徒刑，併
科新臺幣三千萬元以下罰金。
未經許可，轉讓、出租或出借前項所列槍砲、彈藥者，處無期徒
刑或五年以上有期徒刑，併科新臺幣一千萬元以下罰金。
意圖供自己或他人犯罪之用，而犯前二項之罪者，處死刑或無期
徒刑；處徒刑者，併科新臺幣五千萬元以下罰金。
未經許可，持有、寄藏或意圖販賣而陳列第一項所列槍砲、彈藥
者，處五年以上有期徒刑，併科新臺幣一千萬元以下罰金。
意圖供自己或他人犯罪之用，以強盜、搶奪、竊盜或其他非法方
法，持有依法執行公務之人所持有之第一項所列槍砲、彈藥者，
得加重其刑至二分之一。
第一項至第三項之未遂犯罰之。